臺灣高等法院高雄分院民事裁定　　　　　96年度破抗字第59號
抗　告　人　乙○○
送達代收人　甲○○
上列抗告人因聲請宣告破產事件，對於中華民國96年5 月31日臺
灣高雄地方法院96年度破字第32號所為裁定提起抗告，本院裁定
如下：
    主  文
抗告駁回。
抗告程序費用由抗告人負擔。
    理  由
一、本件抗告意旨略以：抗告人因將積蓄投資股票、期貨失利，
    而向多家銀行申辦信用卡、現金卡、信用貸款，致積欠大筆
    債務，為求翻身機會，又向銀行貸款籌措資金投資加盟冷飲
    店，然因景氣不佳，終究宣告倒閉，共積欠負債約新台幣（
    下同）341 萬餘元（按經查為如附表所示之419 萬3,801 元
    及利息違約金）。而抗告人現名下無不動產，僅有現金32萬
    4,800 元，故抗告人之資產已不能清償負債。又抗告人積欠
    之債務都是年息高達20% ，每月利息即約需5 萬餘元。抗告
    人目前之生活已覓得親友接濟，無須斟酌於破產案件中。乃
    原法院未斟酌抗告人是否毫無財產足以構成破產財團或抗告
    人之財產是否足敷清償破產財團費用及財團債務，即認本件
    無宣告破產之實益，已有未當；況類似抗告人之情形，其他
    法院亦有准宣告破產之案例。為此提起抗告，爰求予廢棄原
    裁定，另為適法之裁定云云。
二、按破產管理人之報酬為財團費用；破產人及其家屬之必要生
    活費視為財團費用。財團費用及財團債務，應先於破產債權
    ，隨時由破產人依破產法之規定清償之。破產宣告後，如破
    產財團之財產不敷清償財團費用及財團債務時，法院因破產
    管理人之聲請，應以裁定宣告破產終止。破產法第95條第1
    項第3 款、同條第2 項、第97條、第148 條分別定有明文。
    又破產監查人之報酬，依破產法第128 條準用第84條之規定
    ，其報酬與破產管理人之報酬均由法院定之，自亦應與破產
    管理人之報酬先於破產債權而受清償。又破產法第57條規定
    ，債務人不能清償債務者，固得宣告破產，然依上開破產法
    第148 條規定之旨趣，如債務人之財產不敷清償破產財團費
    用及財團債務時，即應認無宣告破產之實益。最高法院86年
    度台抗字第479 號裁定可資參照。是以破產程序，乃債務人
    無力對全體債權人清償債務時，由法院介入，強制將債務人
    之全部財產依一定程序為變價及分配，使債權人得以公平受
    償之程序。故債務人之財產如可預見不敷清償破產財團費用
    及財團債務，致使多數債權人之普通債權無法獲得公平滿足
    ，即無宣告破產之實益，而如仍進行破產程序，顯與破產制
    度之本旨及目的有違，即不應准許。
三、經查抗告人分別積欠如附表所示中國信託商業銀行等之債務
    合計419 萬3,801 元及利息、違約金等情，業經中國信託商
    業銀行等函覆原法院及抗告人提出之財產狀況說明書暨債權
    人清冊等附卷足憑（見原審卷第21頁、第22頁、第48頁、第
    50頁、第51頁、第55頁至第75頁、第79頁至第85頁、第87頁
    至第96頁），而抗告人於94年度有執行業務所得、薪資所得
    、股利憑單所得等合計46萬2,488 元及投資所得5 萬7,450
    元等事實，固經原法院依職權調閱其稅務電子閘門財產所得
    調件明細表在卷可稽（見原審卷第34頁、第35頁），惟並無
    證據證明上開收入尚屬存在。抗告人主張目前之財產僅有現
    金32萬4,800 元等情，則經抗告人提出台灣銀行股份有限公
    司三多分行支票影本1 紙為證（見原審卷第104 頁），又該
    等同現金之台灣銀行三多分行支票因得予任意轉讓，是以該
    現金目前是否尚為抗告人所持有，自非無疑，縱或現仍為抗
    告人所持有，則抗告人可組成破產財團之財產為32萬4,800
    元，是抗告人主張其資產顯已不能清償其債務，依法即有破
    產之原因等情，堪予採信。
四、抗告人雖出具「生活費權利捨棄切結書」，表示放棄其本人
    及家屬之生活費優先受償權利；另其父親湯宗英亦出具扶養
    抗告人之證明書（見原審卷第105 頁、第107 頁），惟查破
    產法第95條第2 項及同法第97條之規定，乃在保障破產人及
    其家屬之基本生活，維護破產人及其家屬受憲法所保障之生
    存權，若允許破產人拋棄此一權利，有導致破產人及其家屬
    不能維持必要生活之可能，顯有違憲法第15條保障人民生存
    權之意旨，尚無從因破產人表示願意拋棄即予排除適用。至
    於抗告人之父湯英宗固亦出具願扶養抗告人之證明書，然亦
    無從依此證明書即得確保所支付之金額足供抗告人必要生活
    所需。自均無從遽將其必要生活費剔除不予審酌。則以行政
    院主計處公布之94年度家庭收支調查報告記載，高雄市平均
    每戶人數為3.33人，消費支出每年為71萬3,119 元，即高雄
    市每人每年平均消費支出約為21萬4,150 元（計算式：7131
    19÷3.33＝214,150 元）。另本件如宣告抗告人破產，抗告
    人尚須支付破產管理人及監查人之報酬。按破產管理人及監
    查人之報酬，如以訴訟實務中，一般律師之酬勞計算，每人
    至少收費5 萬元，遑論破產程序尚須召開債權人會議出售或
    處分資產，分配破產財團等，其程序較為複雜。通常歷經1
    年仍無法終結。故實務上，破產管理人及監查人之報酬常遠
    較此一金額高出甚多，從而本件如宣告抗告人破產，參照破
    產法第95條第1 項第3 款及同條第2 項之規定。抗告人第1
    年度支出之財團費用至少即高達31萬4,150 元（即214150元
    ＋50000） ＝314,150 元），另依「各級法院辦案期限實施
    要點」第2 點第2 項規定，破產事件之辦案期限為2 年，則
    抗告人在破產期間支付之財團費用至少即高達52萬8,300 元
    （即314,150 元＋214150元＝528,300 元）。若再加上破產
    程序中必須花費之公告，債權人會議等管理，分配之必要費
    用，則已遠逾抗告人主張之現有總資產32萬4,800 元。是縱
    認抗告人尚有現金32萬4,800 元之財產，然於扣除上開破產
    管理人及監查人之報酬，抗告人之必要生活費及其他必要之
    管理，分配費用後，已無餘額可供構成破產財團，自無法清
    償破產債權。揆諸上開破產法第148 條規定之旨趣及最高法
    院86年度台上字第479 號裁定意旨，本件抗告人聲請宣告破
    產即無實益不應准許。至於抗告人雖主張類似抗告人之情形
    ，其他法院甚多裁定均有准宣告破產之案例云云，惟查其他
    法院縱有准予宣告破產之案例，然其他案例與本件情形，並
    非全然相同，自難比附援引，且其他案例之判斷對本院並無
    拘束力，附此明。
五、綜上所述，原法院因認本件抗告人聲請宣告破產並無實益，
    而裁定駁回抗告人所為破產宣告之聲請，經核尚無不合，抗
    告意旨指摘原裁定不當，求予廢棄，非有理由，應予駁回。
六、據上論結，本件抗告為無理由，依破產法第5 條、民事訴訟
    法第495 條之1 第1 項、第449 條第1 項、第95條、第78條
    ，裁定如主文。
中　　華　　民　　國　　96　　年　　7 　　月　　11　　日
                            民事第三庭
                                審判長法官    張國彬
                                法      官    楊富強
                                法      官    吳登輝
以上正本證明與原本無異。
如不服本裁定應於送達後10日內向本院提出再抗告狀，並繳納再
抗告費新台幣1 千元。再為抗告應以適用法規顯有錯誤為理由，
並經本院之許可，該許可以原裁定所涉及之法律見解具有原則上
之重要性者為限，並委任律師為代理人。抗告人之配偶、3 親等
內之血親、2 親等內之姻親，或抗告人為法人、中央或地方機關
時，其所屬專任人員具有律師資格並經法院認適當者，亦得為第
三審代理人。抗告人或其法定代理人具有律師資格者及前項情形
，應於提起抗告或委任時釋明之。
中　　華　　民　　國　　96　　年　　7 　　月　　12　　日
　　　　　　　　　 　 　　　　　書  記  官　  張明賢
臺灣高等法院高雄分院   96年度破抗字第59號附表：
┌──┬──────────────┬─────────────────────────┬─────────┐
│編號│ 債         權          人  │   債              權              額（新台幣）   │  備          註  │
├──┼──────────────┼─────────────────────────┼─────────┤
│ 01 │中國信託商業銀行股份有限公司│1.信用卡: 本金266,517元及利息、違約金             │見原法院卷P48 、50│
│    │                            │2.現金卡: 本金229,544元                           │、51              │
├──┼──────────────┼─────────────────────────┼─────────┤
│ 02 │合作金庫商業銀行股份有限公司│1.消費借貸：本金962,660元及利息、違約金           │見原法院卷P55 、56│
│    │                            │                                                  │、58、61、65      │
│    │                            │2.信用卡: 本金99,754元及利息及違約金              │見原法院卷P55 、56│
│    │                            │                                                  │、60、64          │
│    │                            │3.連帶保證債務: 本金775,079元及利息，未屆清償期。 │見原法院卷P55 、56│
│    │                            │                                                  │、59、62-63       │
├──┼──────────────┼─────────────────────────┼─────────┤
│ 03 │壹灣新光商業銀行股份有限公司│1.信用卡：本金104,452元, 及利息、違約金           │見原法院卷P66 、71│
│    │(即原誠泰商業銀行)          │                                                  │-75               │
│    │                            │2.消費性借貸：本金38,190元, 利息、違約金          │見原法院卷P66 、77│
├──┼──────────────┼─────────────────────────┼─────────┤
│ 04 │萬泰商業銀行股份有限公司    │本金119,900元，及利息、違約金                     │見原法院卷P79、85 │
├──┼──────────────┼─────────────────────────┼─────────┤
│ 05 │國泰世華商業銀行股份有限公司│本金308,228及利息、違約金                         │見原法院卷P87、88 │
├──┼──────────────┼─────────────────────────┼─────────┤
│ 06 │台新國際商業銀行股份有限公司│1.信用卡：本金93,878元及利息                      │                  │
│    │                            │                                                  │                  │
│    │                            │2.現金卡：本金515,599元及利息                     │見原法院卷P91、92 │
│    │                            │                                                  │                  │
│    │                            │3.信用貸款：本金680,000元及利息                   │                  │
├──┴──────────────┼─────────────────────────┴─────────┤
│ 合              計               │ 本金  4,193,801元及利息、違約金                                      │
└─────────────────┴───────────────────────────────────┘
                                                   w
